臺灣臺北地方法院刑事判決
111年度審原訴字第65號
公  訴  人  臺灣臺北地方檢察署檢察官
被      告  王敏珍



選任辯護人  曾家貽律師
            蔡榮澤律師
            劉彥呈律師
上列被告因詐欺等案件，經檢察官提起公訴（111年度偵字第8126、10119號），被告於本院準備程序中就被訴事實為有罪之陳述，經本院告以簡式審判程序之旨，並聽取當事人之意見後，裁定改行簡式審判程序，並判決如下：
    主  文
甲○○犯如附表二所示之罪，各處如附表二「罪名及宣告刑」欄所
示之刑。應執行有期徒刑壹年肆月。緩刑伍年，並應於如附表三
所示之期限向被害人支付如附表三所示之賠償金。
    事  實
一、甲○○於民國111年1月14日某時，加入真實姓名年籍不詳、LI
    NE通訊軟體暱稱「小張」之人等3人以上所組成，以實施詐
    術為手段之具有持續性、牟利性之有結構性之犯罪組織，擔
    任持提款卡提領詐得贓款（俗稱提款車手）之工作，其等透
    過上開通訊軟體聯繫，基於三人以上共同詐欺取財與掩飾、
    隱匿特定犯罪所得之來源及去向之洗錢之犯意聯絡，先由詐
    騙集團不詳成年成員於如附表一所示時間，以所示方式詐騙
    所示之人，致其等陷於錯誤而依指示匯款至所示指定人頭帳
    戶後，由甲○○於111年1月17日上午9時30分至10時許，依「
    小張」指示前往臺北市○○區○○街000號星達文具店前，向詐
    欺集團內某女性成員領取裝有如附表一所示人頭帳戶金融卡
    之包裹，「小張」再以上開通訊軟體傳送帳戶密碼予甲○○，
    甲○○復依「小張」指示，分別於如附表一所示之時間、地點
    提領各該款項，並將領得款項攜至指定地點並上繳予詐欺集
    團內另名女性成員即「賴姓大姊」，以此方式掩飾特定犯罪
    所得之本質、來源及去向。
二、案經丙○○、戊○○、丁○○○分別訴由臺北市政府警察局中正第
    二分局、松山分局報請臺灣臺北地方檢察署檢察官偵查起訴
    。
    理  由
壹、證據能力部分：
  ㈠組織犯罪防制條例第12條第1項中段規定：「訊問證人之筆錄
    ，以在檢察官或法官面前作成，並經踐行刑事訴訟法所定訊
    問證人之程序者為限，始得採為證據」，係以立法排除被告
    以外之人於警詢或檢察事務官調查中所為之陳述，得適用刑
    事訴訟法第159條之2、第159條之3及第159條之5等傳聞例外
    規定，是證人於警詢時之陳述，於違反組織犯罪防制條例案
    件，即絕對不具有證據能力，不得採為判決基礎。查本案各
    告訴人或被害人於警詢之陳述，就被告甲○○而言，均屬被告
    以外之人於審判外之陳述，依前揭規定，於被告涉及違反組
    織犯罪防制條例明定之罪名（詳後述），不具證據能力，僅
    援為被告所涉加重詐欺取財罪之證據。
  ㈡本案據以認定事實之供述證據，公訴人、被告及其辯護人於
    本院言詞辯論終結前均未爭執其證據能力，經審酌該等證據
    之取得並無違法，且與本案待證事實具有關聯性，依刑事訴
    訟法第159條之5之規定，自有證據能力；至所引非供述證據
    部分，與本案事實具自然關聯性，且非公務員違背法定程序
    所取得，依同法第158條之4規定反面解釋，亦具證據能力。
貳、實體部分：
一、認定事實所憑之證據及理由： 
  ㈠上揭事實，業據被告於本院審理時坦承不諱（見審訴字卷第9
    2頁），核與證人即各告訴人及被害人於警詢之指證內容相
    符（人別及卷證出處詳見附表一），且有如附表一「證據出
    處」欄所示之證據可佐（證據名稱及卷證出處詳見附表一）
    ，足認被告上開任意性自白確與事實相符，堪以採信。
  ㈡本案詐欺集團係以施用詐術為手段，組成目的在於向被害人
    騙取金錢，具有牟利性，先由集團內不詳成員詐騙本案告訴
    人或被害人，復由集團成員「小張」指示被告向某女性成員
    拿取人頭帳戶提款卡，再前往提領告訴人或被害人受騙所匯
    入之款項，末由被告將贓款上繳予「賴姓大姊」，堪認本案
    詐欺集團之分工細密、計畫周詳，顯非為立即實施犯罪而隨
    意組成，具有結構性及持續性，被告參與詐欺集團所為本案
    詐騙被害人之行為，罪即成立，自不以其需長期、持續或就
    組織之全部犯罪活動均參與為必要。
  ㈢本案被害人受騙匯出款項後，由被告提領贓款，再將之上繳
    予「賴姓大姊」，致款項之流向去向不明而無從追查，客觀
    上已製造該詐欺犯罪所得金流斷點，達成隱匿犯罪所得之效
    果，妨礙該詐欺集團犯罪之偵查，自構成洗錢防制法第2條
    第2款「掩飾或隱匿特定犯罪所得之本質、來源、去向、所
    在、所有權、處分權或其他權益者」之洗錢行為甚明。
  ㈣被告雖未自始至終參與各階段之犯行，惟其與所屬詐騙集團
    其他成員既為詐欺被害人而彼此分工，參與詐欺取財罪之部
    分構成要件行為，且被告所為係詐欺取財罪所不可或缺之內
    部分工行為，並相互利用其他成員之行為，以共同達成犯罪
    之目的，堪認係在合同意思範圍內，各自分擔犯罪行為之一
    部，並相互利用他人之行為，以達犯罪之目的，被告於主觀
    上對於參與詐欺犯行之成員含自己達三人以上之事，亦屬知
    悉，自應就所參與犯行，對於全部所發生之結果共同負責。
  ㈤綜上，本案事證明確，被告犯行堪以認定，應依法論科。
二、論罪科刑：
  ㈠法律適用：
    核被告就附表一編號1所為，係犯刑法第339條之4第1項第2
    款之三人以上共同詐欺取財罪、洗錢防制法第14條第1項之
    洗錢罪及組織犯罪防制條例第3條第1項後段之參與犯罪組織
    罪，就附表一編號2至4所為，各係犯刑法第339條之4第1項
    第2款之三人以上共同詐欺取財罪、洗錢防制法第14條第1項
    之洗錢罪。
  ㈡共犯及罪數關係：
  ⒈被告與共犯「小張」、「賴姓大姊」等本案詐騙集團成年成
    員就上開犯行間，係在合同意思範圍內，各自分擔犯罪行為
    之一部，並相互利用他人之行為，以達遂行加重詐欺取財及
    洗錢等犯行，有犯意聯絡及行為分擔，應論以共同正犯。
  ⒉被告就各告訴人或被害人所匯款項之多次提款行為，乃基於
    詐欺取財之單一犯意，時間密接、地點相同，各行為之獨立
    性極為薄弱，在刑法評價上，以視為數個舉動之接續施行，
    合為包括之一行為予以評價，均屬接續犯，各論以一罪即足
    。
  ⒊被告就附表一編號1所為，係以一行為同時觸犯三人以上共同
    詐欺取財罪、洗錢罪及參與犯罪組織罪；就附表一編號2至4
    各次所為，均係以一行為同時觸犯三人以上共同詐欺取財罪
    及洗錢罪，均屬想像競合犯，應依刑法第55條規定，各從一
    重之三人以上共同詐欺取財罪處斷。
  ⒋被告就各告訴人或被害人所為三人以上共同詐欺取財犯行，
    侵害之財產法益不同，犯意各別，行為互殊，應予分論併罰
    （共4罪）。
　㈢量刑審酌：
　  爰以行為人責任為基礎，審酌被告正值青年，不循正途獲取
    財產利益，竟加入詐欺集團擔任提款車手，使各告訴人及被
    害人受有財產損害，並危害財產交易安全，實屬不該，惟念
    被告犯後坦認犯行，且非居於詐欺犯罪主導地位，且與告訴
    人丙○○、丁○○○調解成立、與告訴人戊○○、被害人乙○○和解
    成立，均按期賠償中，有本院調解筆錄、和解筆錄及公務電
    話紀錄可參（見審訴字卷第65至68、99、105頁），態度尚
    佳，且勉力彌補損害，兼衡被告於本院審理時自述高職畢業
    、已婚、育有1名未成年子女、現從事餐飲業、月收入約新
    臺幣（下同）2萬5,000元、需扶養未成年子女等生活狀況，
    暨被告之獲利、犯罪動機、目的及手段、參與情節及告訴人
    或被害人被詐欺之金額高低（被告提領金額）等一切情狀（
    被告於本院審理時坦承前揭罪名，是就被告所犯洗錢防制法
    及組織犯罪防制條例部分，原應減輕其刑，然被告就上開犯
    行均係從一重論處三人以上共同詐欺取財罪，是此部分想像
    競合輕罪得減刑部分，本院量刑時併予審酌），各量處如附
    表二「罪名及宣告刑」欄所示之刑。另考量被告所為上揭犯
    行手法近似、相隔時間非長、所侵害法益之同質性高、數罪
    對法益侵害之加重效應較低等不法及罪責程度，定其應執行
    如主文所示之刑。另司法院大法官業於110年12月10日以釋
    字第812號解釋宣告組織犯罪防制條例第3條第3項關於強制
    工作之規定違憲，並自該日起失其效力，本案即無須審究被
    告應否宣告強制工作，附此敘明。
　㈣緩刑之說明：
　　被告未曾因故意犯罪而受有期徒刑以上刑之宣告，有臺灣高
    等法院被告前案紀錄表可參，且於本院坦承犯行，並與各告
    訴人及被害人和解、調解成立，業如前述，告訴人及被害人
    均於本院準備程序當庭表明「同意給予被告附帶賠償條件之
    緩刑宣告」等語，本院斟酌上情，認被告經此偵、審程序及
    刑之宣告，自當知所警惕，信無再犯之虞，是本院認所宣告
    之刑，以暫不執行為適當，爰依法宣告緩刑5年，以啟自新
    。復為使被告確實履行調解條件，日後戒慎其行，深自惕勵
    ，從中記取教訓，並建立正確法治觀念，乃依刑法第74條第
    2項第3款之規定，命被告應於如附表三所示之期限向告訴人
    及被害人支付所剩尚未屆期如附表三所示之賠償金，以勵自
    新。又被告倘違反前揭應行負擔之事項且情節重大，依同法
    第75條之1第1項第4款規定，其緩刑之宣告仍得由檢察官向
    本院聲請撤銷而執行本案科刑，併予指明。
三、不予沒收之說明：
    被告本案實際獲得報酬為2萬元，據其於警詢、偵查時供承
    在卷，為其犯罪所得，現已實際賠償各告訴人或被害人共1
    萬5,000元（計算式：2,000元+5,000元+3,000元+5,000元）
    ，所餘5,000元報酬部分，考量被告日後仍須繼續按期賠償
    （已列為緩刑條件，對被告將有民、刑事之雙重拘束），如
    再予沒收、追徵，徒增被告履行賠償之困難，而有過苛之虞
    ，爰依刑法第38條之2第2項，不予宣告沒收。另審酌被告本
    案犯行僅係負責取款之角色，並非主謀者，且衡諸目前司法
    實務查獲之案件，取款車手於上繳贓款後，對贓款即無處分
    權限，爰不就詐得款項部分宣告沒收，附此敘明。
據上論斷，應依刑事訴訟法第273條之1第1項、第299條第1項前
段（依法院辦理刑事訴訟案件應行注意事項第159點，判決書據
上論結部分，得僅引用應適用之程序法條），判決如主文。
本案經檢察官陳鴻濤提起公訴，檢察官黃耀賢到庭執行職務。
中　　華　　民　　國　　111 　年　　9 　　月　　14  　日
                  刑事第二十庭  法  官 賴鵬年
上正本證明與原本無異。 
如不服本判決應於收受送達後20日內向本院提出上訴書狀，並應
敘述具體理由；其未敘述上訴理由者，應於上訴期間屆滿後20日
內向本院補提理由書（均須按他造當事人之人數附繕本）「切勿
逕送上級法院」。告訴人或被害人如對於本判決不服者，應具備
理由請求檢察官上訴，其上訴期間之計算係以檢察官收受判決正
本之日期為準。 因疫情而遲誤不變期間，得向法院聲請回復原
狀。
                                書記官  林意禎
中　　華　　民　　國　　111 　年　　9 　月　　15　　日　
              　　　　　　
附錄本案論罪科刑法條全文：
中華民國刑法第339條之4
犯第339條詐欺罪而有下列情形之一者，處1年以上7年以下有期
徒刑，得併科1百萬元以下罰金：
一、冒用政府機關或公務員名義犯之。
二、三人以上共同犯之。
三、以廣播電視、電子通訊、網際網路或其他媒體等傳播工具，
    對公眾散布而犯之。
前項之未遂犯罰之。
洗錢防制法第14條
有第二條各款所列洗錢行為者，處7年以下有期徒刑，併科新臺
幣5百萬元以下罰金。
前項之未遂犯罰之。
前二項情形，不得科以超過其特定犯罪所定最重本刑之刑。
組織犯罪防制條例第3條
發起、主持、操縱或指揮犯罪組織者，處3年以上10年以下有期
徒刑，得併科新臺幣1億元以下罰金；參與者，處6月以上5年以
下有期徒刑，得併科新臺幣1千萬元以下罰金。但參與情節輕微
者，得減輕或免除其刑。
具公務員或經選舉產生之公職人員之身分，犯前項之罪者，加重
其刑至二分之一。
犯第1項之罪者，應於刑之執行前，令入勞動場所，強制工作，
其期間為3年。
前項之強制工作，準用刑法第90條第2項但書、第3項及第98條第
2項、第3項規定。
以言語、舉動、文字或其他方法，明示或暗示其為犯罪組織之成
員，或與犯罪組織或其成員有關聯，而要求他人為下列行為之一
者，處3年以下有期徒刑，得併科新臺幣3百萬元以下罰金：
一、出售財產、商業組織之出資或股份或放棄經營權。
二、配合辦理都市更新重建之處理程序。
三、購買商品或支付勞務報酬。
四、履行債務或接受債務協商之內容。
前項犯罪組織，不以現存者為必要。
以第5項之行為，使人行無義務之事或妨害其行使權利者，亦同
。
第5項、第7項之未遂犯罰之。
附表一：
編號 告訴人/被害人 詐騙方法、時間及金額（新臺幣，不含手續費） 匯入帳戶 被告提領時間、地點及金額（新臺幣，不含手續費） 證據出處 1 乙○○ (未提告) 詐欺集團成員於臉書網站上張貼「售PS5大禮包組」之訊息，經乙○○於111年1月16日上午11時3分許瀏覽並向其等聯絡有意願購買，經詐欺集團成員對其佯稱有現貨，須先匯款云云，致李書銘陷於錯誤而於翌（17）日上午10時57分許，匯款1萬6,000元至右列帳戶。 黃詩媛申辦之中華郵政基隆過港路郵局帳號末3碼049號帳戶（帳號詳卷） 111年1月17日上午11時1分許，在臺北市○○區○○路000號之7-11超商松運門市，將左列款項提領一空。 ①證人即被害人乙○○於警詢中之供述（見偵字10119卷57至58頁） ②報案資料（見偵字10119卷第52、54至56頁） ③匯款資料、與詐欺集團之對話紀錄（見偵字10119卷第60至71頁） ④被告提領之監視器錄影翻拍畫面（見偵字10119卷第19至25頁） ⑤左列帳戶之申請人資料及歷史交易明細表（見偵字10119卷第121至123頁） 2 丙○○ (提告) 詐欺集團成員於臉書網站上張貼販售PS5之訊息，經丙○○於111年1月17日上午11時38分許瀏覽並向其等聯絡有意願購買，經詐欺集團成員對其佯稱有現貨，須先匯款云云，致丙○○陷於錯誤而於同日中午12時25分許，匯款1萬8,000元至右列帳戶。 同上 111年1月17日上午12時28至29分許，在臺北市○○區○○路000號臺北松江路郵局，將左列款項提領一空。 ①證人即告訴人丙○○於警詢中之供述（見偵字10119卷76至77頁） ②報案資料（見偵字10119卷第75、79至81頁） ③匯款資料、與詐欺集團之對話紀錄（見偵字10119卷第82至84頁） ④被告提領之監視器錄影翻拍畫面（見偵字10119卷第19至25頁） ⑤左列帳戶之申請人資料及歷史交易明細表（見偵字10119卷第121至123頁） 3 戊○○ (提告) 詐欺集團成員於臉書網站上張貼販售PS5之訊息，經戊○○於111年1月17日中午12時36分許瀏覽並向其等聯絡有意願購買，經詐欺集團成員對其佯稱除PS5有現貨外，亦有LG品牌液晶電視可售，須先匯款云云，致戊○○陷於錯誤而於同日下午2時14分許，匯款1萬元至右列帳戶。 楊景富申辦之玉山銀行帳號末3碼976號帳戶（帳號詳卷） 111年1月17日下午2時29至31分許，在臺北市○○區○○○路000號7-11超林森門市，將左列款項提領一空。 ①證人即告訴人戊○○於警詢中之供述（見偵字10119卷99至101頁） ②報案資料（見偵字10119卷第97至97頁） ③匯款資料、與詐欺集團之對話紀錄（見偵字10119卷第103至105頁） ④被告提領之監視器錄影翻拍畫面（見偵字10119卷第19至25頁） ⑤左列帳戶之申請人資料及歷史交易明細表（見偵字10119卷第125至127） 4 丁○○○ (提告) 詐欺集團成員於111年1月17日上午10時許，撥打電話予丁○○○，假冒為其大姊之女婿「阿彬」，佯稱需錢孔急，要向其借款云云，致丁○○○陷於錯誤而於同日下午1時22分許，至南昌郵局匯款18萬元至右列帳戶。 張勝鋒申辦之中華郵政礁溪郵局帳號末3碼803號帳戶（帳戶詳卷） 111年1月18日上午8時52至53分許，在臺北市○○區○○○路0段000號臺灣銀行中崙分行分別提領2萬元、1萬4,000元。 ①證人即告訴人丁○○○於警詢中之供述（見偵字8126卷第11至13頁） ②報案資料（見偵字8126卷第15頁） ③被告提領之監視器錄影翻拍畫面（見偵字8126卷第19至22頁） ④左列帳戶之申請人資料及歷史交易明細表（見偵字8126卷第23至25頁） 
附表二：
編號 對應之事實 罪名及宣告刑 1 如附表一編號1所示 甲○○犯三人以上共同詐欺取財罪，處有期徒刑壹年。 2 如附表一編號2所示 甲○○犯三人以上共同詐欺取財罪，處有期徒刑壹年。 3 如附表一編號3所示 甲○○犯三人以上共同詐欺取財罪，處有期徒刑壹年。 4 如附表一編號4所示 甲○○犯三人以上共同詐欺取財罪，處有期徒刑壹年貳月。 
附表三：
期限及賠償內容 1、被告應給付被害人乙○○1萬4,000元，給付方式如下（如有一期不履行視為全部到期）：自111年9月（含當月）起，按月於每月最後一日前分期給付2,000元，直至全數清償完畢止，上開款項應匯入被害人乙○○指定帳戶（帳號詳卷）。 2、被告應給付被害人丙○○1萬3,000元，給付方式如下（如有一期不履行視為全部到期）：  ①於111年9月、10月，應於每月最後一日前分期給付5,000元，上開款項應匯入被害人丙○○指定帳戶（帳號詳卷）。  ②於111年11月30日前，匯款3,000元至被害人丙○○前開指定帳戶內。 3、被告應給付被害人戊○○7,000元，給付方式如下（如有一期不履行視為全部到期）：  ①於111年9月30日前，匯款3,000元入被害人戊○○指定帳戶（帳號詳卷）。  ②於111年10月31日前，匯款4,000元入被害人戊○○前開指定帳戶內。 4、被告應給付被害人丁○○○17萬5,000元，給付方式如下（如有一期不履行視為全部到期）：  ①於111年9月、10月，應於每月最後一日前分期給付5,000元，上開款項應匯入被害人丁○○○指定帳戶（帳號詳卷）。  ②於111年11月30日前，匯款7,000元至被害人丁○○○前開指定帳戶內。  ③於111年12月（含當月）起，按月於每月最後一日前分期給付1萬元（最末期為不足1萬元之餘額），直至全數清償完畢止，上開款項應匯入被害人丁○○○前開指定帳戶。